【裁判字號】    99,交聲,801
【裁判日期】    990226
【裁判案由】    聲明異議
【裁判全文】
臺灣臺中地方法院交通事件裁定         99年度交聲字第801號
原處分機關  交通部公路總局臺中區監理所臺中市監理站
異  議  人
即受處分人  甲○○
上列異議人即受處分人因違反道路交通管理處罰條例案件，對於
交通部公路總局臺中區監理所臺中市監理站民國九十九年二月八
日所為之處分（裁監稽違字第裁六一－Ｇ０Ｈ０二一六一二號裁
決書），聲明異議，本院裁定如下：
    主  文
異議駁回。
    理  由
一、原處分機關即交通部公路總局臺中區監理所臺中市監理站（
    下稱原處分機關）略以：異議人即受處分人（下稱受處分人
    ）甲○○於民國九十九年一月十四日十九時二十四分時許，
    將其所有車牌號碼ＧＤＩ—二０一號重型機車，停放在臺中
    市○○路二九一之三號附近，為臺中公園駐在所警員以受處
    分人在設有禁止停車標誌之處所停車之行為當場照相逕行製
    單舉發，嗣經原處分機關依道路交通管理處罰條例第五十六
    條第一項第四款及違反道路交通管理事件統一裁罰基準表之
    規定，於同年二月八日以裁監稽違字第裁六一－Ｇ０Ｈ０二
    一六一二號裁決書裁處受處分人罰鍰新臺幣（下同）六百元
    。
二、受處分人異議要旨略為：受處分人因至圖書館借書，臨時停
    車被警查獲，而認定受處分人在設有禁止停車標誌之處所停
    車，惟去年受處分人至圖書館時該處尚未禁止停車，而當日
    天色昏暗、能見度很差，且該處已停放多部機車，受處分人
    不知該處已禁止停車，以為可以停車，爰引用信賴保護原則
    提起本件聲明異議等語。
三、按人行道不得臨時停車，而禁止臨時停車處所不得停車，道
    路交通安全規則第一百十一條第一項第一款及第一百十二條
    第一項第一款定有明文。次按道路交通管理處罰條例所稱之
    人行道，係指為專供行人通行之騎樓、走廊，及劃設供行人
    行走之地面道路，與人行天橋及人行地下道；而汽車駕駛人
    停車時，在設有禁止停車標誌、標線之處所停車者，處六百
    元以上一千二百元以下罰鍰，道路交通管理處罰條例第三條
    第三款、第五十六條第一項第四款分別定有明文。又道路交
    通管理處罰條例所稱之汽車，包括機器腳踏車在內，此觀該
    條例第三條第八款規定自明。
四、經查，受處分人所有上揭重機車，於九十九年一月二十七日
    十九時二十四分時許，停放在在臺中市○○路二九一之三號
    周邊人行道之事實，為受處分人所不否認，並有採證照片在
    卷可稽，此部分事實，應堪認定。觀諸卷附舉發地點照片，
    舉發地點旁確設有禁止停車標誌之立牌，明確記載「請勿停
    車」字樣，且該立牌並無遭遮蔽致無法看清之情，縱於夜間
    駕駛，透過車燈之照明設備，亦非難辨識該立牌之設置，況
    舉發地點為人行道，係專供行人通行，本為禁止臨時停車之
    處所，該處又未設有機車停車格，顯見該處係屬禁止停車之
    路段甚明，而汽車駕駛人於停車時，應注意其停車是否有道
    路交通安全規則所規定禁止（臨時）停車之情形，受處分人
    既考領有駕駛執照，有機車駕駛人資料查詢在卷可稽，對此
    自難諉為不知，自不得以不知該處禁止停車為由，任意指摘
    原處分不當，並據以主張免罰。又受處分人違規在先，自不
    能主張信賴原則，況亦無所憑信賴可言，矧行政法學所謂「
    信賴保護原則」，必行政機關作出某一行政行為或行政舉措
    ，使一般之人民均得信賴，並已有所勞費，據以做出某項行
    為，則行政機關不得出爾反爾，為相反之行為行為或舉措，
    使有所信賴之人民所做出之行為白費，因此而受損害之謂，
    本案殊與此之信賴保護原則無關，受處分人任行引用該名詞
    以置辯，亦無實益。是受處分人上開所辯，顯係卸責之詞，
    不足採信，受處分人確有在設有禁止停車標誌之處所停車之
    違規行為，足堪認定。
五、綜上，原處分機關對受處分人前揭違規行為，依道路交通管
    理處罰條例第五十六條第一項第四款及違反道路交通管理事
    件統一裁罰基準表之規定，裁處受處分人罰鍰六百元，核無
    不當，本件聲明異議為無理由，應予駁回。
六、依道路交通管理處罰條例第八十七條第二項，道路交通案件
    處理辦法第十九條，裁定如主文。。
中    華    民    國    99    年    2     月    26    日
                  交通法庭    法  官  周玉蘭
以上正本證明與原本無異。
如不服本裁定應於送達後5日內向本院提出抗告狀 (應附繕本)並
敘述抗告之理由。
                              書記官  黃泰能
中    華    民    國    99    年    2     月    26    日

司法院資訊處製作；財團法人民間司法改革基金會備份。
